臺灣臺中地方法院民事判決　94年度建字第34號
原　　　告　利鼎科技工程有限公司
法定代理人　乙○○
訴訟代理人　丙○○
被　　　告　宇城科技股份有限公司
法定代理人　甲○○
訴訟代理人　丁○○
上當事人間請求給付工程款事件，本院於民國94年11月30日言詞
辯論終結，判決如下：
    主      文
被告應給付原告新台幣參拾肆萬陸仟伍佰壹拾壹元，及自民國九
十四年五月二十四日起至清償日止，按週年利率百分之五計算之
利息。
原告其餘之訴駁回。
訴訟費用由被告負擔五分之三，餘由原告負擔。
本判決第一項原告勝訴部分得假執行；但被告如以新台幣參拾肆
萬陸仟伍佰壹拾壹元為原告預供擔保，得免為假執行。
    事實及理由
壹、原告主張：
  一、原告於民國（下同）93年12月間向被告承攬大雅鄉公所之
      忠義村及六寶村監視系統工程，當時雙方口頭約定，部分
      包工包料、部分由被告提供材料。嗣於94年3月15日工程
      完工後，原告於同年3月29日通知被告付款，被告答覆經
      大雅鄉公所驗收後即可付款，而大雅鄉公所於94年4月間
      即已驗收完畢，然被告竟爭執施工之數量、單價，迄今仍
      拒絕付款，為此，原告爰向本院聲請核發支付命令（94年
      度促字第32031 號），經被告提出異議視為起訴。
  二、經核算施作之數量、單價，臚列於下：
    (一)關於忠義村第一次施工部分：
      1.5C同軸電纜帶鋼纜：原告向被告指定之貨運行載了3965
        米，其餘不足部分，原告自行購買5捲即1525米。本項
        以1500米，每米單價12元，總價共18,000元計算。
      2.影音信號調變器：含公母插座、接頭、安裝工資。兩造
        不爭執以數量15個，每個單價1,500元，總價共22,500
        元計算。
      3.電腦主機：94年1月17日購買，嗣於94年5月17日退回，
        惟已過退換貨期而無法退回原購廠商，現仍置放於原告
        公司，但本項原告不請款。
      4.電源供應器（300W）：原請求金額係12,000元，含5C接
        頭、棒棒糖、放大器調整、安裝工資。兩造同意以數量
        4 個，每個單價1,500元，總價共6,000元計算。
      5.攝影機：兩造同意以數量16台，每台單價2,200元，總
        價共35,200元計算。
      6.雙向信號放大器：兩造同意以數量15個，每個單價2,80
        0元，總價共42,000元計算。
      7.主幹線路二路分配器：兩造同意以數量12個，每個單價
        400元，總價共4,800元計算。
      8.防護罩：兩造同意以數量16個、每個單價250元，總價
        共4,000元計算。
      9.電源貫入器：本項原告不請款。
      10.影音信號解調主機：含解調變器3U面板1個、接頭、設
        備組裝。兩造同意以數量15個，每個單價1,350元，總
        價共22,500元計算。
      11.混波器系統16入：含插座、接頭、跳線、設備組裝。兩
        造同意以數量1個，每個單價3,000元計算。
      12.腳架含桿架：兩造同意以數量16個，每個單價200元，
        總價共3,200元計算。
      13.電源線：原告向被告指定之貨運行購買3000米，其餘不
        足部分，原告另自行購買900米。本項以數量900米、每
        米單價9元，總價共8,100元計算。
      14.安裝工資（含測試）：兩造同意以數量16只，每只1,50
        0元，總價共24,000元計算。（94年11月18日言詞辯論
        筆錄第3頁記載2400元）
      15.拉線工資：此工程為雙線施工，一條是5C線，一條是電
        源線，依工程慣例應加倍計算，工程線材有耗損米數，
        須扣除電桿間距之線頭及線尾，與完工實際測量有誤差
        。本項以數量9900米，每米單價10元，總價共99,000元
        計算。
      16.6mm固定鏡頭：重新施作後，拆下的鏡頭已還給被告。
        本項以數量16台、每台單價250元，總價共4,000元計算
        。
    (二)關於忠義村第二次施工明細：
      1.5C同軸電纜帶鋼纜：因第一次施工後，電纜線有斷線情
        形而無法驗收，原告應被告要求才去施工，並自行購買
        線材因應。本項以數量431米，每米單價12元，總價共5
        ,172元計算。
      2.電源線：情形同上，本項以數量386米，每米單價9元，
        總價共3,474元計算。
      3.安裝工資（含測試）：原請求金額16,000元，因當時已
        全無畫面訊號，當6mm固定鏡頭換5~50 1.4鏡頭，所有
        放大器訊號全部重新調整，經查修，是人為蓄意破壞。
        本項原告改以數量15只計算，每只單價1,000元，總價
        共15,000元。
      4.5~50 1.4鏡頭：兩造同意以數量15台、每台單價1,600
        元，總價共24,000元計算。
      5.拉線工程：含5C同軸電纜帶鋼纜及電源線第二次施工之
        工資。本項以數量817米，每米單價10元，總價共8,170
        元計算。
    (三)關於六寶村之工程款：兩造同意以總金額81,700元（未含
      稅）計算，若對忠義村之金額無法達成協議，再另加百分
      之五稅金等語。
    (四)以上金額總計後，加上百分之五之稅金，及假扣押聲請費
      1,000元、申請被告公司資料規費1,000元、假扣押執行費
      4,688元、支付命令聲請費1,000元、支付命命異議後補繳
      之裁判費5,390元、94年5月20日至94年11月30日之法定利
      息12,315元，本件原告起訴請求之總金額為512,180元。
  三、並聲明：被告應給付原告512,180元，及自94年5月24日起
      至清償日止，按年息百分之五計算之利息。
  四、證據：提出請款單影本3件、出貨單影本3件、竣工圖影本
      2 件、照片四幀、工程款明細表影本1件、收據及證明影
      本1件、廠商應收帳款明細表影本1件為證。
貳、被告則以：
  一、被告對於原告主張雙方有口頭約定承攬契約之事實不爭執
      ，惟依據慣例，原告應先開立發票向被告請款，俟被告收
      受核對確實後，才給付其應得之工程款。又原告主張施工
      之數量、單價，被告爭執如下：
    (一)關於忠義村第一次施工部分：
      1.5C同軸電纜帶鋼纜：被告於93年11月29日向華太電纜公
        司採購5C同軸電纜3965米，華太電纜公司即於同年月30
        日出貨寄到忠義村原住民活動中心，由該中心服務員胡
        秀娟代簽收，轉交給原告，嗣於同年12月10日被告應原
        告要求，再向華太電纜公司採購5C同軸電纜1500米（或
        1525米？），由華太電纜公司於同日開出購貨發票，並
        經原告公司之丙○○於同年月14日至台中工業區一路7
        號中連貨運行取貨，以上被告總計購買5465米（或5490
        米）給原告施工，而原告實際施工米數只有3431米，原
        告應不得再請款。
      2.電源線：情形同上，被告亦先後於93年11月29日、同年
        12月10日向華太電纜公司採購電源線3000米、1500米，
        計4500米，給原告使用，而原告實際施作米數只有2786
        米，原告應不得再請款。
      3.拉線工資：實際勘驗米數共4961米，每米工資應以8元
        計算，而非以10元計算。另外正常的線是複合線，就是
        5C線加上電源線複合連在一起，根本沒有必要把5C線、
        電源線分開。
      4.6mm固定鏡頭：因為第一次完工後，驗收不合格，所以
        原告才做第二次施工，該6mm的鏡頭已經還給原告，被
        告否認原告所說有把鏡頭還給被告。
    (二)關於忠義村第二次施工部分：
      1.5C同軸電纜帶鋼纜：被告否認有斷線的事實，縱有斷線
        ，被告先前所購買之線材，也應足夠使用。
      2.電源線：被告否認，理由同上。
      3.安裝工資（含測試）：每只單價應以500元計算。
      4.拉線工程：線縱使有斷，因為尚未驗收，所以對於原告
        之施工，被告不用再付錢。
    (三)關於六寶村之工程款，被告同意以81,700元（未含稅）計
      算，若對忠義村之金額無法達成協議，再另加百分之五稅
      金等語資為抗辯。
  二、並聲明：原告之訴駁回。
  三、證據：提出概算表影本3件、嘉楠通信器材有限公司報價
      單影本1件、核對單影本1件、佶聯通訊報價單影本2件、
      永豐電器行報價單影本1件、勘驗後明細表影本1件、自購
      華太電纜報價單影本1件為證。
參、兩造不爭執之事實：
  一、兩造對於有承攬契約存在，且系爭工程原告已施作完成並
      經業主完成驗收。
  二、經本院會同兩造實地勘驗大雅鄉○○村○○○路線，現場
      (一)單趟總米數為4,961米；(二)主幹線路二路分配器（偶合
      器）共12個；(三)雙向信號放大器共有15個；(四)電源供應器
      共有4個，且係300W（即3A）；(五)影音信號調變器15個；
      (六)影音信號解調主機共15個；(七)電源貫入器0個。
  三、關於六寶村之工程款，同意以81,700元（未含稅）計算。
  四、被告確有交付二次線材（包括電纜線及電源線）給原告方
      面施工。
  五、就本件工程款之利息起算日同自94年5月24日起算。
肆、本件之爭點：
  一、就忠義村工程之實際施作之工程總價為何？
  二、原告所本件請求加計假扣押聲請費1,000元、申請被告公
      司資料規費1,000元、假扣押執行費4,688元、支付命令聲
      請費1,000元、支付命命異議後補繳之裁判費5,390元、94
      年5月20日至94年11月30日之法定利息12,315元，是否有
      理由？
伍、本院判斷：
  一、兩造就六寶村之工程款，同意以81,700元（未含稅）計算
      ，故原告此部分之請求，自有理由。
  二、茲就兩造有爭執之忠義村工程款，說明如下：
    (一)關於忠義村第一次施工部分：
      1.5C同軸電纜帶鋼纜：
        原告主張被告指定之貨運行載了3965米，其餘不足部分
        ，原告自行購買5捲即1525米，本項以1500米，每米單
        價12元，總價共18,000元計算云云。然被告主張其交付
        被告之電纜線二次至少有5465米等語，經查就被告確有
        交付二次電纜線給原告施工之事實，原告於94年11月30
        日言詞辯論期日已表示不爭執，則就此項材料部分，應
        認被告已交付足量之材料給原告施工，故原告上開主張
        ，即屬無據。
      2.影音信號調變器：含公母插座、接頭、安裝工資。兩造
        不爭執以數量15個，每個單價1,500元，總價共22,500
        元計算。
      3.電腦主機：本項原告不請款。
      4.電源供應器（300W）：兩造同意以數量4個，每個單價
        1,500元，總價共6,000元計算。
      5.攝影機：兩造同意以數量16台，每台單價2,200元，總
        價共35,200元計算。
      6.雙向信號放大器：兩造同意以數量15個，每個單價2,80
        0元，總價共42,000元計算。
      7.主幹線路二路分配器：兩造同意以數量12個，每個單價
        400元，總價共4,800元計算。
      8.防護罩：兩造同意以數量16個、每個單價250元，總價
        共4,000元計算。
      9.電源貫入器：本項原告不請款。
      10.影音信號解調主機：含解調變器3U面板1個、接頭、設
        備組裝。兩造同意以數量15個，每個單價1,350元，總
        價共22,500元計算。
      11.混波器系統16入：含插座、接頭、跳線、設備組裝。兩
        造同意以數量1個，每個單價3,000元計算。
      12.腳架含桿架：兩造同意以數量16個，每個單價200元，
        總價共3,200元計算。
      13.電源線：原告主張其向被告指定之貨運行購買3000米，
        其餘不足部分，原告另自行購買900米。本項以數量900
        米、每米單價9元，總價共8,100元計算云云。然被告主
        張其交付被告之電纜線二次至少有4500米等語，經查就
        被告確有交付二次電纜線給原告施工之事實，原告於94
        年11月30日言詞辯論期日已表示不爭執，則就此項材料
        部分，應認被告已交付足量之材料給原告施工，故原告
        上開主張，即屬無據。
      14.安裝工資（含測試）：兩造同意以數量16只，每只1,50
        0元，總價共24,000元計算。
      15.拉線工資：
        (1)原告主張此工程為雙線施工，一條是5C線，一條是電
          源線，依工程慣例應加倍計算，工程線材有耗損米數
          ，須扣除電桿間距之線頭及線尾，與完工實際測量有
          誤差，本項以數量9900米，每米單價10元，總價共
          99,000元計算云云。惟被告抗辯稱：實際勘驗米數共
          4961米，每米工資應以8元計算，而非以10元計算，
          且正常的線是複合線，就是5C線加上電源線複合連在
          一起，根本沒有必要把5C線、電源線分開等語。
        (2)查本件原告原起訴主張之米數為9900米，而被告則抗
          辯稱實際僅有4700米等語。故本院乃於94年9月22日
          下午會同兩造實地勘驗測量，最後確認原告實際施工
          之米數為4961米。而其後原告才又主張其係因係拉二
          條線，故依工程慣例加倍計算云云，然查，本件是否
          有該工程慣例本有疑問，且原告倘自始表示其計算方
          法係加倍計算，本件殊無自始至尾現場徒步勘驗測量
          之必要，故原告事後空言主張工程慣例云云，自無足
          取，本件應應認原告所得請求拉線工資之施作米數應
          以4961米計算。
        (3)又就每米之工資係以10元計算，或係以8元計算部分
          ，經查原告主張兩造先前就相關工程每米均以10元計
          算乙節，已為被告所不爭執，則依此交易習慣，兩造
          如未有特約，就每米工資自仍應以10元計價。而本件
          被告並未能舉證證明兩造曾合意本件拉線工資每米以
          8元計價，則就此爭執，本院認應以原告主張為可採
          ，亦即每米應以10元計價。
        (4)綜上說明，本項原告之請求於49610元（4961x10=496
          10元）之範圍內，為有理由，逾此部分之請求，尚屬
          無據。
      16.6mm固定鏡頭：原告主張其重新施作後，拆下的鏡頭已
        還給被告公司董事長的兒子，本項以數量16台、每台單
        價250元，總價共4,000元計算云云。然查就原告已返還
        系爭固定鏡頭給被告之事實，被告則明確否認之，依法
        原告自應舉證證明之；而本件依原告所述縱屬為真，因
        原告交付之對象不能認係被告方面之代表人（或代理人
        ），則依法原告自不得主張已交還被告，故其向被告請
        求給付此項費用，為無理由。
      17.綜合上述，就忠義村第一次施工部分之工程款，原告之
        請求，於216,810元（22500+6000+35200+42000+4800+4
        000+22500+3000+3200+24000+49610=216810元）之範圍
        內為有理由，其逾此部分之請求，即屬無據。
    (二)關於忠義村第二次施工明細：
      1.5C同軸電纜帶鋼纜：
        原告主張因第一次施工後，電纜線有斷線情形而無法驗
        收，原告應被告要求才去施工，並自行購買線材因應，
        本項以數量431米，每米單價12元，總價共5,172元計算
        云云。然被告主張其交付被告之電纜線二次至少有5465
        米乙節，已為原告所不爭執，則上開米數，已逾原告二
        次實際施工之米數，故就此項材料部分，應認被告已交
        付足量之材料給原告施工，原告自不得再為本項請求。
      2.電源線：
        原告主張其因有斷線情事，自行購買線材因應，本項以
        數量386米，每米單價9元，總價共3,474元計算云云。
        然同上所述，因被告所交付原告施工之材料，已逾原告
        實際施工米數，故原告自不得再為本項請求。
      3.安裝工資（含測試）：
        (1)原告主張：因線路被人破壞，訊號要重新調整，故換
          鏡頭一次工資，調整信號一次工資，每次500元，所
          以報價以1,000元計算，而因有15支，故本項請求以
          15,000元計算云云。被告抗辯稱：就安裝工資，一次
          應以500元計算，本件有15支，且安裝就必須能夠使
          用，就算有第二次調整，被告也應不用再付錢等語。
        (2)就上開爭執，因原告確有為安裝行為，而每次以500
          元計算乙節，兩造均不爭執，則就第一次安裝7,500
          元（500x15=7500元）部分，原告之請求，應有理由
          。至於原告所主張第二次訊號調整部分，則因當時系
          爭工程確實尚未經驗收完畢乙情，已為兩造所不爭執
          ，故依約原告自應將之確實施工安裝完畢以利驗收，
          故就工程驗收前之第二次調整費用，原告再為請求，
          於法自有未合，尚難准許。
      4.5~50 1.4鏡頭：兩造同意以數量15台、每台單價1,600
        元，總價共24,000元計算。
      5.拉線工程：
        承上所述，因系爭工程之5C同軸電纜帶鋼纜及電源線之
        材料均係由被告方面所交付，且本件當時確尚未經驗收
        完畢，則原告利用被告交付之材料續為拉線行為，亦係
        為履行本件契約所必須，故原告再請求本項費用，應無
        理由。
      6.綜上說明，就忠義村第二次施工部分之工程款，原告之
        請求於31,500元（7500+24000=31500元）之範圍內為有
        理由，其逾此部分之請求，即屬無據。
  三、本件原告除請求系爭工程款外，另具狀請求加計假扣押聲
      請費1,000元、申請被告公司資料規費1,000元、假扣押執
      行費4,688元、支付命令聲請費1,000元、支付命命異議後
      補繳之裁判費5,390元、94年5月20日至94年11月30日之法
      定利息12,315元云云。然查上開費用，或屬訴訟費用，本
      院已依法裁判定其應分擔比例；或屬執行費，有待日後執
      行時製作分配表列入計算；或已重覆請求（就利息部分）
      ，均非在本件依承攬契約得請求之範圍內，故原告就上開
      各項金額提起本件訴訟，實屬無稽，均應予以駁回。
  四、綜上所述，本件原告施作系爭工程之工程款，總計有(一)六
      寶村之工程款，同意以81,700元；(二)忠義村第一次施工部
      分之工程款216,810元；(三)就忠義村第二次施工部分之工
      程款31,500元。以上合計共330,010元。另應加計百分之
      五之稅金，則本件原告得請求之金額為346,511元（33001
      0x1.05=346511元，元以下四捨五入）。
  五、從而，本件原告依兩造承攬契約之法律關係，起訴請求被
      告給付346,511元，及自94年5月24日起至清償日止，按週
      年利率百分之五計算之利息，為有理由，應予准許，其逾
      此部分之請求，即屬無據，應予駁回。
  六、本件係所命給付金額未逾500,000元之判決，爰依職權宣
      告假執行。並依職權酌定相當擔保金額，宣告免為假執行
      ，末此敘明。
陸、訴訟費用負擔之依據：民事訴訟法第79條。
中　　華　　民　　國　　94　　年　　12　　月　　14　　日
                  民事第三庭    法  官  李 悌 愷
上正本證明與原本無異。
如對本判決上訴，須於判決送達後20日內向本院提出上訴狀。
中　　華　　民　　國　 094　　年　　12　　月　　15　　日
                                書記官
